【裁判字號】    93,上訴,1567
【裁判日期】    950731
【裁判案由】    毒品危害防制條例
【裁判全文】
臺灣高等法院臺中分院刑事判決        93年度上訴字第1567號
上  訴  人
即  被  告  甲○○
選任辯護人  梁宵良律師
上列上訴人因毒品危害防制條例案件，不服臺灣臺中地方法院93
年度訴字第1318號中華民國93年8月27日第一審判決（起訴案號
：臺灣臺中地方法院檢察署93年度偵字第8859號），提起上訴，
本院判決如下：
    主  文
原判決撤銷。
本件公訴不受理。
    理  由
一、本件原判決以：公訴意旨略稱被告甲○○明知陳寶文（另行
    起訴、由臺灣臺中地方法院審理中）製造第四級毒品硝甲西
    泮且大批對外販售，亦明知自稱「邵天福」之人欲委其大批
    購買上開毒品，顯為轉手販賣，竟與「邵天福」之人基於販
    賣第四級毒品硝甲西泮之概括犯意聯絡，自九十二年十一月
    間起，連續十餘次，共同由甲○○與陳寶文以電話聯繫，決
    定每次欲購買之數量（五千顆至一萬五千顆不等），並約定
    以虛構之「陳大中」為收貨人，由甲○○至「超峰快遞」、
    「大榮貨運」等物流貨運站領取包裹，或由陳寶文親自送予
    甲○○。甲○○販入第四級毒品包裹後，再將之交予「邵天
    福」轉賣他人，「邵天福」則將當次毒品對價交由甲○○轉
    交予陳寶文，甲○○每次可從中抽取新台幣（下同）三萬至
    四萬元不等之佣金。嗣於九十三年一月十五日二十時十分許
    ，甲○○在台北縣五股鄉○○路○段一八九巷二二之二號附
    近販入陳寶文親交之第四級毒品硝甲西泮五萬五千顆時，為
    警當場查獲，並循線查獲陳寶文設於台中市南屯區○○○路
    二六一巷一號製毒工廠，扣得如附表所示之成品、原料、製
    造機械及送貨憑證。因認被告係犯毒品危害防制條例第四條
    第四項之販賣第四級毒品罪嫌。
二、按同一案件繫屬於有管轄權之數法院者，由繫屬在先之法院
    審判之，刑事訴訟法第八條前段定有明文。又按案件有依刑
    事訴訟法第八條之規定不得為審判者，應諭知不受理之判決
    ，刑事訴訟法第三百零三條第七款定有明文。又審判權，應
    以起訴之犯罪事實為準，惟就實質上或裁判上一罪之案件，
    在實體法上之刑罰權僅有一個，在訴訟法上係無從分割，故
    刑事訴訟法第二百六十七條規定「檢察官就犯罪事實一部起
    訴者，其效力及於全部」，法院亦應就全部事實合一審判，
    即起訴及審判具有不可分性，是實質上或裁判上一罪之案件
    ，其一部已經提起公訴，其餘部分在同一法院重行起訴者，
    即應依上述規定諭知不受理判決。
三、經查：
（一）被告行為後，九十四年二月二日修正公布之刑法業於九十
      五年七月一日施行，已刪除第五十六條連續犯之規定，則
      公訴人所指被告之連續犯行，因行為後新法業已刪除連續
      犯之規定，此刪除雖非犯罪構成要件之變更，但顯已影響
      行為人刑罰之法律效果，自屬法律有變更，依新法第二條
      第一項規定，比較新、舊法結果，仍應適用較有利於被告
      之行為時法律，即依舊法適用連續犯之規定（最高法院九
      十五年第八次刑事庭會議決議參照）。
（二）被告甲○○曾因明知陳寶文所製造含有第四級管制藥品硝
      甲西泮成分（俗稱「一粒眠」）之藥錠，屬未經核准，擅
      自製造之偽藥，竟基於意圖營利之概括犯意，自民國九十
      一年十一月間起至九十二年六月間止，先以每顆十八元之
      價格，在其臺北縣五股鄉○○路○段一八九巷二二之二號
      七樓住處附近，向陳寶文販入「一粒眠」偽藥，再於九十
      一年十一月間起，先以每顆二十元之價格，賣給楊雪翠三
      千、五千顆之「一粒眠」為樣品帶至國外賣給買主，並自
      九十二年四月間起至同年六月底止，再大量賣給楊雪翠約
      十次左右，每次約二萬至三萬顆之行為，經台灣台北地方
      法院檢察署檢察官偵查後，認被告涉犯藥事法第八十三條
      第一項之販賣偽藥罪嫌，而以九十二年度偵字第一五六二
      三、一六一四二、一六一四三、一六五四二、一六五四三
      、一六五四四號於九十二年十一月七日提起公訴，先繫屬
      於台灣台北地方法院，並先後經台灣台北地方法院於九十
      三年四月二十三日以九十二年度訴字第二００七號、台灣
      高等法院以九十三年度上訴字第一七四一號判處罪刑，嗣
      經最高法院判決發回，再經台灣高等法院以九十四年度上
      更一字第六二六號判處罪刑，現上訴最高法院繫屬中，此
      有該案各判決書、台灣高等法院前案紀錄表及本院九十五
      年七月二十四日公務電話查詢紀錄表可按。
（三）本件公訴人雖認被告上述犯行係犯毒品危害防制條例第四
      條第四項之販賣第四級毒品之罪，於九十三年六月十日起
      訴繫屬於原審即台灣台中地方法院，此有該院收文章可證
      ，但因被告既因上述自九十一年十一月間起至九十二年六
      月間止，先向陳寶文販入硝甲西泮「一粒眠」，再於九十
      一年十一月間賣給楊雪翠，及自九十二年四月間起至同年
      六月底止，再賣給楊雪翠約十次左右，先遭起訴，又因本
      件自九十二年十一月間起，連續十餘次，由甲○○向陳寶
      文販入第四級毒品硝甲西泮（俗稱「一粒眠」），以供其
      販賣之犯行，再度遭起訴，雖被告上述先後二次遭起訴之
      罪名，分別為藥事法第八十三條第一項之販賣偽藥罪、毒
      品危害防制條例第四條第四項之販賣第四級毒品罪，惟按
      連續數行為而犯同一之罪名者，以一罪論，為修正前刑法
      第五十六條所明定。是連續犯之數行為，在法律上既綜合
      論以一罪，而為一個評價，則於法律有修正變更之際，茍
      一部犯行發生在法律修正變動前之舊法時期，一部係在新
      法施行後所犯，因連續犯屬裁判上之一罪，在法律上既綜
      合各犯罪行為而為一個評價，故應依最後行為所應適用之
      新法處斷，而無刑法第二條第一項但書規定之新舊法比較
      適用問題（最高法院二十九年度上字第三八六六號判例、
      九十二年度臺上字第二四三九號判決參照）。而我國對毒
      品之管制，係以毒品危害防制條例來規範，管制藥品管理
      條例則係依毒品危害防制條例第二條第四項規定而訂定，
      兩者為相配套的法律。毒品危害防制條例業經總統於九十
      二年七月九日，以華總一義字第Ｚ0000000000
      號令修正公布，並自九十三年一月九日施行。修正後之毒
      品危害防制條例增列第四級毒品，並將製造、運輸、販賣
      、意圖販賣而持有、以強暴、脅迫、欺瞞或其他非法之方
      法使人施用第四級毒品、引誘他人施用第四級毒品、轉讓
      第四級毒品，明列刑事處罰之規定，毒品與管制藥品除第
      四級管制藥品美服培酮外，各級品項一致，其合法者（合
      於醫藥及科學上需用）為管制藥品，否則即為毒品。而硝
      甲西泮業經行政院於八十八年十二月八日，以台八八衛字
      第四四五Ｏ一號公告為第四級管制藥品，其輸入、輸出、
      製造、販賣除應領有管制藥品登記證外，並應依藥事法第
      三十九條規定核發藥品許可證，未經核准擅自製造者，即
      為偽藥，明知硝甲西泮為偽藥而販賣，即該當藥事法第八
      十三條販賣偽藥罪。然自九十三年一月九日毒品危害防制
      條例修正施行後，已增列販賣第四級毒品的刑事處罰規定
      ，硝甲西泮既列為第四級毒品，販賣硝甲西泮即該當毒品
      危害防制條例第四條第四項的販賣第四級毒品罪（行政院
      衛生署管制藥品管理局九十三年四月二日管證字第Ｚ○○
      ○○○○○○○號函參照）。從而，被告上述先後遭起訴
      之二犯行，係因該二犯行分別在修法前後，始分別被起訴
      藥事法第八十三條第一項之販賣偽藥罪、毒品危害防制條
      例第四條第四項之販賣第四級毒品罪，然該二犯行，均係
      向陳寶文大量販入硝甲西泮「一粒眠」以供其賣出營利，
      其犯罪手法相同，時間又甚緊接，顯係基於概括犯意，觸
      犯犯罪構成要件相同之罪名，為連續犯，屬裁判上一罪關
      係，在實體法上之刑罰權僅有一個，在訴訟法上係無從分
      割，雖其一部犯行發生在法律修正變動前之舊法時期，一
      部係在新法施行後所犯，法律上仍應綜合各犯罪行為而為
      一個評價，所以，被告所涉上述販賣偽藥及販賣第四級毒
      品之一部犯行，已經先遭起訴，本件所為起訴，顯係上述
      刑事訴訟法第八條前段、第三百零三條第七款所定，繫屬
      於有管轄權之數法院，由繫屬在先之法院審判，繫屬在後
      之法院不得為審判者，揆諸上述法條，應諭知不受理之判
      決。原判決竟仍為被告罪刑之諭知，自有適用法則不當之
      違法。被告因而上訴指摘原判決不當，為有理由，應由本
      院將原判決撤銷，並另為諭知不受理之判決，期臻適法。
五、據上論斷，應依刑事訴訟法第三百六十九條第一項前段，第
    三百六十四條、第三百零三條第七款，判決如主文。
本案經檢察官林弘政到庭執行職務。
中    華    民    國    95    年    7     月    31    日
               刑事第九庭  審判長法  官  陳  筱  珮
                                 法  官  趙  春  碧
                                 法  官  余  仕  明
上列正本證明與原本無異。
如不服本判決應於收受送達後十日內向本院提出上訴書狀，其未
敘述上訴之理由者並得於提起上訴後十日內向本院補提理由書（
均須按他造當事人之人數附繕本）。
                                 書記官  林  玉  惠
中    華    民    國    95    年    8     月    1     日
                                                      Ｆ


司法院資訊處製作；財團法人民間司法改革基金會備份。
